【裁判字號】    90,上易,3033
【裁判日期】    900720
【裁判案由】    妨害婚姻
【裁判全文】
臺灣高等法院刑事判決                            九十年度上易字第三三三號
    上  訴  人  臺灣板橋地方法院檢察署檢察官
    上  訴  人  乙○○
    即  被  告
    選任辯護人  曾子興
    上  訴  人  丁○○
    即  被  告
右上訴人等因被告等妨害婚姻案件，不服臺灣板橋地方法院九十年度易字第一一一三
號，中華民國九十年七月二十日第一審判決（起訴案號：臺灣板橋地方法院檢察署八
十九年度偵字第一三六五八號），提起上訴，本院判決如左：
    主      文
上訴駁回。
    事實及理由
一、本案經本院審理結果，認第一審以被告乙○○連續犯刑法第二百三十九條前段通
    姦罪，被告丁○○連續犯刑法第二百三十九條後段相姦罪，分別判處有期徒刑四
    月，並均諭知易科罰金折算之標準為三百元折算一日，認事用法及量刑均無不當
    ，應予維持，並引用第一審判決書記載之事實、證據及理由（如附件）。
二、檢察官上訴意旨略以：被告乙○○、丁○○犯罪後均否認犯行，原審量刑過輕；
    被告乙○○、丁○○則否認犯罪，而均提起上訴。
三、本件被告乙○○、丁○○上訴時雖辯稱：(一)被告丁○○因與被告乙○○家人熟識
    ，復因教導被告乙○○使用電腦，故借宿於被告乙○○住處，但實際上係借用被
    告乙○○父親之房間，並未與被告乙○○同宿；(二)告訴人所提出紅色橫紋衣服並
    非被告丁○○所有，且依七月六日氣溫，被告亦無穿著該秋冬季長袖上衣之可能
    ；(三)八十九年六月六日氣溫為二四至二九度，被告丁○○借用被告乙○○父親房
    間，自無開啟棉被使用之必要；(四)八十九年五月三、四日，被告乙○○住處均有
    人在，業經其父丙○○到庭證明，並未見告訴人於該日前往，是則其所提出照片
    並不足以證明真實；(五)被告乙○○住處所查獲之保險套係被告乙○○自慰後所遺
    留，與被告丁○○無關；(六)法務部調查局對被告丁○○、乙○○所實施之測謊鑑
    定之情緒波動是否問答內容影響不明，且存有諸多可疑，並不足遽行採信；(七)被
    告乙○○住處後門屬木質，且當時屋內並未開燈，證人王慶榮並無從自外觀得屋
    內情形，所為見屋內有人移動之證詞即非真實云云。然查，被告丁○○居住於臺
    北縣中和市○○街一九二巷三十號三樓，與被告乙○○在臺北縣板橋市○○街二
    三巷七四號，核二處距離並非不得於當日往返，被告丁○○既受被告乙○○之邀
    而與其家人聚餐或教導被告乙○○電腦，自得於事畢之後自行搭乘計程車或要求
    被告乙○○載送返家，其復無視於此舉徒引被告乙○○與告訴人間之爭議，反借
    宿被告乙○○住處，所為辯解核與事理至屬相悖；次查，告訴人所提出內有女用
    衣物之照片，查係於被告乙○○住處所拍攝，其中確有被告丁○○所使用之物品
    ，業據告訴人及證人王慶榮、廖建中於偵查中證述明確，而衣服是否必定屬秋冬
    季所穿著，本非以長袖或短袖為絕對之區分標準，被告等徒以衣服為長袖而認非
    屬被告丁○○所有之物品，自非有據，又該照片既確係在被告乙○○住處拍攝，
    實際拍攝日期是否與照片上所顯示相同，與照片上所顯示晾曬女用衣服之客觀事
    實無關，證人丙○○雖於本院調查時到庭證稱渠於五月三日或同月四日時在被告
    乙○○住處云云，亦不足為有利於被告等認定之依據；再查，八十九年六月六日
    凌晨，警員依告訴人報案而前往查證時，依卷附警方檢查現場訪視紀錄表所載，
    被告乙○○係於員警敲門約二十分鐘後始行開門，而據被告乙○○於警訊中供稱
    「因為家裡電鈴聲太小聲，我未聽見，並因我不知道誰敲門，我不敢去開門，直
    到我聽到我老婆的聲音，我才去開門。」，是依此情節，顯見被告乙○○於開門
    前早已得知屋外有人敲門，而被告丁○○於警訊中竟陳稱「我覺得有點吵而已，
    直到警方進入現場，我才知道。」，益足見其飾詞情虛，而被告丁○○、乙○○
    既經警方敲門二十分鐘後始行開門，則被告丁○○於員警進入屋內時處於被告乙○○父親所使用房間之事實，自不足援為有利於被告丁○○、乙○○認定之依據
    ；末查，本件固無被告丁○○、乙○○相、通姦之直接證據，然本諸卷內間接事
    證，本諸推理作用，自應認告訴人所為指訴確與事實相符，至於被告等辯解所指
    本件測謊鑑定報告是否得援為認定犯罪事實之證據、被告丁○○有無使用棉被之
    必要、證人王慶榮有無由屋外查得屋內動靜可能部分，均不足以動搖綜合間接證
    據所得被告丁○○、乙○○確有相、通姦行為之判斷，被告丁○○、乙○○執上
    開理由提起上訴，又檢察官以原審量刑過輕為由而提起上訴，均非有據，應予駁
    回。
據上論斷，應依刑事訴訟法第三百七十三條、第三百六十八條判決如主文。
本案經檢察官呂光華到庭執行職務
中    華    民    國       九十       年      十一      月     十三     日
                            臺灣高等法院刑事第十九庭
                                審判長法  官  許  國  宏
                                      法  官  洪  光  燦
                                      法  官  林  勤  純
右正本證明與原本無異。
本判決不得上訴。
                                      書記官  葉  瑩  庭
中    華    民    國       九十       年      十一      月     十三     日
附錄：本案論罪科刑法條全文
刑法第二百三十九條
有配偶而與人通姦者，處一年以下有期徒刑。其相姦者亦同
附件：
臺灣板橋地方法院刑事判決                          九十年度易字第一一一三號
    公  訴  人  臺灣板橋地方法院檢察署檢察官
    被      告  乙○○  男四十五歲（民國○○○年○月○日生）
                        住臺北縣板橋市○○街二三巷七四號
  居臺北縣板橋市○○路六十八號四樓
                        身份證統一編號：Ｚ000000000號
                丁○○  女二十八歲（民國○○○年○月○○日生）
                        住臺北縣中和市○○街一九二巷三十號三樓
                        身分證統一編號：Ｚ000000000號
右列被告因妨害家庭案件，經檢察官提起公訴（八十九年度偵字第一三六五八號），
本院判決如左：
    主  文
乙○○連續有配偶而與人通姦，處有期徒刑肆月，如易科罰金，以參佰元折算壹日。
丁○○連續與有配偶之人相姦，處有期徒刑肆月，如易科罰金，以參佰元折算壹日。
    事  實
一、乙○○明知其與甲○○仍為夫妻關係，丁○○亦明知乙○○為有配偶之人。二人
    竟仍基於概括之犯意，自八十九年二月間起至同年六月六日為止，連續在臺北縣
    板橋市○○街二十三巷七十四號，發生性行為數次，嗣於同年六月六日凌晨四時
    許，為警查獲其二人同居於上址，始得知上情。
二、案經被害人甲○○訴由臺北縣警察局板橋分局報請臺灣板橋地方法院檢察署檢察
    官偵查起訴。
    理  由
一、訊據被告丁○○、乙○○二人固不否認被告丁○○有常留宿於被告乙○○住處之
    情形，惟均矢口否認有何通姦之犯行，被告乙○○辯稱：因丁○○與其之親人相
    處融洽，故二人漸而熟識，但其交往僅屬正常之社交活動，並未發生性關係；告
    訴人所看到使用過、未使用過之保險套，係伊自慰時所使用；警察查獲當日，係
    因丁○○受伊所邀，前往該處教伊操作電腦，其後伊先回房休息後熟睡，丁○○
    不想將伊吵醒，所以自行至另一房間睡覺；警察查獲時，伊因熟睡故未立即開門
    ，又因不想打擾丁○○，才會阻止告訴人開燈云云。被告丁○○則辯稱：伊曾在
    乙○○住處留宿三、四次左右，但均獨自睡在乙○○父親之房間，並未與乙○○
    同睡，更未與其發生性關係，伊未曾在乙○○家換洗衣物，告訴人所見之衣物並
    非伊所有云云。經查：
  (一)告訴人於八十九年四月二十七日，趁被告乙○○上班時，偕同證人王慶榮前往被
    告乙○○住處內蒐證，結果於其客廳內發現掛有乾濕不一之內褲、胸罩、綠色毛
    線衣及紅色橫紋上衣等女用衣物，八十九年四月二十八日告訴人又進入查看，在
    被告乙○○之房間內垃圾桶中，發現一枚使用過之保險套；八十九年五月三日告
    訴人亦在被告乙○○住處看見女性內褲、綠色毛線衣等物，此除經告訴人指訴甚
    詳之外，核與證人王慶榮、廖建中二人證述現場所見情節相符（參見臺灣板橋地
    方法院檢察署八十九年十月二十七日訊問筆錄），並有現場攝得之照片附卷可參
    。又證人邱南太到庭結證稱：有見過被告丁○○穿過該綠色毛線、紅色橫紋上衣
    等語，核以被告乙○○自承：該段期間除被告丁○○外，沒有其他人去借宿過等
    語（見臺灣板橋地方法院檢察署八十九年十月二十七日、十月九日訊問筆錄），
    足見被告丁○○所辯伊未曾在被告乙○○住處換洗衣物云云，並不足採。而衡諸
    常情，被告丁○○既辯稱其僅借宿於乙○○父母親之房間，其個人貼身衣物換洗
    後竟不掛在該房間中，反而隨手掛在客廳等隨處可見之空間，顯係將該房屋視作
    其與被告乙○○之共同私秘空間，而無須避諱將個人貼身衣物任意掛置，渠二人
    猶辯稱其間僅有一般社交情誼，孰能置信。且由告訴人在被告乙○○臥室內，發
    現其所使用過之男用保險套一枚等情觀之，更足佐論被告二人應有發生性行為，
    被告乙○○雖猶辯稱該保險套係伊自慰時所使用云云，惟被告乙○○向無於性行
    為時使用保險套之習慣，此據告訴人陳稱明確，亦為被告乙○○所不否認，其於
    自慰時反而須使用保險套，顯不符於人情。當係飾卸避責之詞，自不足採信。
  (二)又被告丁○○、乙○○時常於下班後一同騎乘機車離去，且二人曾於八十九年五
    月七日、五月十六日晚間一起在臺北市青年公園散步，被告乙○○並褡被告丁○○肩膀，此據證人王慶榮證述明確（參見臺灣板橋地方法院檢察署八十九年十月
    二十七日訊問筆錄）。足見被告二人過從甚密，顯逾一般社交情誼。又證人鄭金
    珠則證稱其前曾多次見到被告丁○○自被告乙○○家中走出，都是在早上六、七
    點，有一次與被告丁○○在被告乙○○家中，乙○○剛要回去，丁○○看到伊就
    慌忙閃到一旁等語（見臺灣板橋地方法院檢察署八十九年九二十五日訊問筆錄）
    ，顯見渠等私誼絕不單純。更足見被告二人所辯，被告丁○○僅因與被告乙○○
    親人感情融洽，係因一般社交情誼而曾留宿、三、四次等語並不實在，且由被告
    丁○○先在被告乙○○家中等候其返家，並曾多次共處一室之事證觀之，顯難謂
    為單純之社交情誼。
  (三)被告丁○○、乙○○二人於八十九年六月六日凌晨，為警在臺北縣板橋市○○街
    二十三巷七十四號查獲之時，其屋內僅有被告二人。而當時甲○○及員警按鈴、
    敲門數十分鍾，只見屋內人影閃動，但被告乙○○仍不應門，後來員警偕告訴人
    進入後，被告乙○○仍一度拒不開燈等情，除據告訴人指訴詳明外，更據證人王
    慶榮、鄭金珠證述明確（見臺灣板橋地方法院檢察署八十九年十一月二十二日訊
    問筆錄），且有警製檢查現場訪視紀錄表一份在卷為憑。又被告丁○○辯稱其未
    與被告乙○○同房，而係睡在乙○○父母親房中，其床舖上鋪有報紙，故伊每次
    借宿後會將報紙在鋪好云云。惟由現場攝得照片觀之，被告乙○○父母之房間已
    久無人居住，其床舖上之棉被均以報紙包裹防塵，而報紙上所載日期為八十八年
    四月二十七日，且報紙上仍有灰塵，顯然已久未有人住宿其中。是可見被告丁○○所辯稱伊睡在被告乙○○父母親房內，並未與被告乙○○同房云云，與事證不
    符。又核以被告二人倘無姦情，為何在告訴人偕警前來時，竟拒不開門，至告訴
    人進入後，被告丁○○躺在被告乙○○父母之房間，被告乙○○又數度試圖將燈
    光熄滅，又該房內之床舖既無枕頭，棉被亦未拆封，棉被上所鋪之報紙，不但係
    時日已久之舊報，且其上又蒙有厚塵；且被告乙○○既辯稱其甫被驚醒，其床舖
    竟然毫無紊亂情形，顯見告訴人及證人王慶榮所稱被告乙○○房內人影晃動，數
    十分鐘後始來開門，應係畏罪掩飾之舉。而被告丁○○雖趁機至被告乙○○父母
    親房內躺臥，但未及將床舖棉被上所覆之報紙拿起，反更足以顯示出被告等意圖
    矯飾之心。
  (四)綜上所述，被告二人雖自始矢口否認犯行，惟上開事證，已足推論被告二人間確
    有性行為發生。反觀被告二人所為之辯解，多有不符常情之處。且被告二人經檢
    察官送請法務部調查局進行測謊鑑定，就被告乙○○、丁○○分別答稱：「其未
    曾與丁○○發生性關係」、「其未曾與乙○○發生性關係」等事項上，被告二人
    經測試均呈情緒波動之反應，而被研判有說謊情形，有法務部調查局八十九年十
    二月二十六日（八九）陸（三）字第八九○九八○七三號鑑定通知書一份在卷可
    稽，更足佐論被告所辯不實。而被告乙○○為告訴人甲○○之夫，有臺北縣板橋
    市第一戶政事務所出具之戶籍謄本一紙在卷為據，被告丁○○亦知被告乙○○為
    有配偶之人。綜上事證，足認被告等犯行明確，自應依法論處。
二、核被告乙○○所為，係犯有刑法第二百三十九條前段之通姦罪嫌；被告丁○○所
    為，則係犯同條後段之相姦罪嫌。其二人先後多次犯行，時間緊接，且所犯均屬
    構成要件相同之罪，顯各係基於概括犯意反覆為之，均應依連續犯論以一罪，並
    依法加重其刑。爰審酌被告二人均無前科，有臺灣高等法院檢察署刑案紀錄簡覆
    表在卷為憑，惟二人犯後屢圖飾卸，均無悔意，又酌其犯罪情節、動機、被害人
    所受傷害等一切情狀，分別量處如主文所示之刑。又刑法第四十一條業於九十年
    一月四日經立法院修正通過，並經總統於九十年一月十日公布，而於同年一月十
    二日生效施行，其修正條文為：「犯最重本刑為五年以下有期徒刑以下之刑之罪
    ，而受六個月以下有期徒刑或拘役之宣告，因身體、教育、職業、家庭之關係或
    其他正當事由，執行顯有困難者，得以一元以上三元以下折算一日，易科罰金。
    但確因不執行所宣告之刑，難收矯正之效，或難以維持法秩序者，不在此限。」
    「併合處罰之數罪，均有前項情形，其應執行之刑逾六月者，亦同」，核與修正
    前刑法第四十一條相較，修正後條文顯較有利於被告，故本件既符合修正後刑法
    第四十一條之情形，自應依刑法第二條規定，併依修正後刑法第四十一條第一項
    前段規定，分別諭知本件被告所受宣告之有期徒刑如易科罰金之折算標準。
據上論斷，應依刑事訴訟法第二百九十九條第一項前段、刑法第二條第一項前段、五
十六條、第二百三十九條、第四十一條第一項前段，罰金罰鍰提高標準條例第二條，
判決如主文。
本案經檢察官程秀蘭到庭執行職務。
中      華      民      國      九十      年      七      月    二十    日
                                      臺灣板橋地方法院刑事第六庭
                                              法  官    林漢強
右正本證明與原本無異。
如不服本判決，應於判決送達後十日內向本院提出上訴狀 (應附繕本) 。
                                              書記官    黃大千
中      華      民      國      九十      年      七      月    二十    日
附錄本件論罪科刑所用法條全文：
刑法第二百三十九條
有配偶而與人通姦者，處一年以下有期徒刑。其相姦者亦同


司法院資訊處製作；財團法人民間司法改革基金會備份。
